【裁判字號】    95,訴,39
【裁判日期】    950628
【裁判案由】    毒品危害防制條例
【裁判全文】
臺灣桃園地方法院刑事判決                95年度訴字第39號
公  訴  人  臺灣桃園地方法院檢察署檢察官
被      告  甲○○
選任辯護人  徐建弘律師
上列被告因違反毒品危害防制條例案件，經檢察官提起公訴（94
年度偵字第19419號），本院判決如下：
    主  文
甲○○共同運輸第二級毒品，處有期徒刑柒年陸月。扣案之第二
級毒品甲基安非他命陸包（驗餘共毛重玖佰捌拾參點玖公克）均
沒收銷燬之；又扣案之包裝塑膠袋及包裝盒（內含複寫紙）各陸
個均沒收之。
    事  實
一、甲○○係出生於泰國，持有我國護照及身分證而具有中華民
    國國籍之人。其明知甲基安非他命係毒品危害防制條例第2
    條第2 項第2 款之第二級毒品，並經行政院公告為管制進出
    口物品，竟仍利用返台索討在台小吃店出售款項之際，受「
    我潘」（音譯，真實姓名、年籍不詳）之泰國籍成年女性友
    人之託，以接受「我潘」安排抵台後之吃住並給予新臺幣（
    下同）5,000 元之零用金花用為代價，而與其共同基於運輸
    第二級毒品甲基安非他命與私運管制物品之犯意聯絡，先由
    「我潘」於民國94年11月6 日開車至甲○○泰國清邁住處接
    送其至曼谷某不詳旅館過夜，翌日（即7 日）再由「我潘」
    在該旅館房間內，在甲○○面前將內藏甲基安非他命（驗前
    共毛重984.92公克）並以複寫紙及塑膠袋包裹之泰式米糕6
    盒，放入甲○○隨身攜帶之行李箱內，其上又覆蓋甲○○之
    衣物以遮蔽之，再由「我潘」開車搭載甲○○至曼谷機場，
    在機場將該行李箱交予甲○○。甲○○隨即於當日下午1 時
    30分許，搭乘中華航空公司CI694 號班機，於當日晚間7 時
    許抵達臺灣，未經申報許可即運輸上開毒品在桃園縣大園鄉
    之中正國際機場入境；嗣其於入境通關時，為內政部警政署
    航空警察局（下稱航警局）安檢人員執行X 光檢視勤務，發
    現其所托運之上開行李箱（行李號碼098194號）有異，遂會
    同財政部臺北關稅局（下稱關稅局）人員查獲，並扣得上開
    甲基安非他命6 包及供其運輸毒品所用之包裝塑膠袋及內含
    複寫紙之包裝盒各6 個。
二、案經內政部警政署航空警察局移送臺灣桃園地方法院檢察署
    檢察官偵查起訴。
    理  由
一、訊據被告甲○○對上開受「我潘」所託攜帶泰式米糕6 盒入
    境臺灣及遭查獲該米糕內藏有上開數量之甲基安非他命等節
    均坦承無誤，然矢口否認有何運輸第二級毒品甲基安非他命
    之犯行，辯稱：不知米糕內藏有甲基安非他命，「我潘」說
    是要託其帶至臺灣給「我潘」的女兒食用云云；經查：上開
    被告攜帶第二級毒品甲基安非他命入境臺灣及毒品放置方式
    等節，迭據被告自承無誤，證人即查獲人員丁○○（關稅局
    關員）及丙○○（航警局安檢二組員警）亦於本院審理中證
    述甚詳且互核一致，並有上開扣案物為憑，且有航空警察局
    安檢二組查獲涉嫌毒品危害防制條例毒品初步鑑驗報告單、
    台北關稅局扣押貨物、運輸工具收據及搜索筆錄、旅客入出
    境記錄查詢、X 光檢查儀注檢行李報告表等各1 件及刑案現
    場照片4 幀在卷可稽；又扣案之毒品送驗後，經拆封檢視內
    有6 包，均為暗紅色及綠色圓形藥錠，型態均相似，其上均
    有「WY」標記，驗前總毛重984.92公克，包裝塑膠袋總重約
    77.50 公克，隨機抽取其中1 包5 顆紅色及綠色藥錠磨混鑑
    驗，檢出二級毒品甲基安非他命（Methamphetamine） 成分
    ，純度約21.3﹪，此有內政部警政署刑事警察局94年12月15
    日刑鑑字第0940172709號鑑定書（見偵卷第49頁）1 件在卷
    可稽，足認被告確有於上開時間將內藏扣案甲基安非他命之
    泰式米糕放置於行李箱中而私運入境等事實已足堪認定。
二、被告辯稱不知行李箱內裝有毒品云云，然查：
  (一)被告先於警詢中稱：扣案毒品係伊幫1 泰國男子「郭潘（音
    譯）」帶回臺灣，該男子約60多歲，是鄰居，他在94年11月
    6 日晚上在伊住處交泰式米糕給伊，託伊帶回臺灣給他女兒
    ，伊出於好意幫他云云（見偵卷第6 頁筆錄）；後於偵訊中
    方改稱「我潘（音譯）」係1 泰籍女子（見偵卷第36、45頁
    筆錄）；再被告於本院審理中先稱：泰式米糕是要交給「我
    潘」的女兒「舒班妮（音譯）」，「我潘」從清邁開車送伊
    到曼谷機場，在機場將東西交給伊云云（見本院卷第60、61
    頁筆錄）；惟其後於審理中又改稱：「我潘」是載伊去機場
    前（按即94年11月7 日），在曼谷1 個旅館房間內將米糕放
    入其行李箱中，到機場才將行李箱交給伊等語明確而可採信
    ，其並自承於警詢中所述在家中交付米糕之情並非實在（均
    見本院卷第121 、122 頁筆錄）。由上被告歷次供述可知，
    被告就「我潘」之性別、交付藏有毒品之米糕之時間、地點
    、方式等節，前後供述均有不同，而此等細節，均與是否知
    悉米糕內藏毒品之關鍵事實無關，被告猶還自警詢時起屢屢
    翻異其詞，足證被告刻意隱瞞「我潘」之身分及其交付米糕
    之經過，其辯稱不知該米糕內藏毒品之辯詞已顯然有疑。
  (二)證人丙○○於本院審理中到庭結證稱：查獲被告當天，是透
    過X 光機螢幕看到被告行李有6 塊東西，這6 盒東西疑似有
    兩層，下面一層看起來有顆粒狀的東西，伊請海關押運行李
    上1 樓，1 桃勤人員推著被告輪椅帶被告到紅線台去檢查行
    李，打開後上面第1 層都是衣服，全部取出後就看到1 大包
    塑膠袋，那6 盒東西放在塑膠袋裡，打開後發現是泰式米糕
    ，很黏，外盒是錫箔，上面覆蓋類似塑膠袋的材質，應該是
    密封的，打開該塑膠薄膜後，將米糕割開就看到一團用類似
    黑色膠帶包裹起來的東西，檢查行李時被告有在場，在告知
    被告該物可能是毒品時，被告的表情「不曉得如何講，但是
    我覺得他蠻鎮靜，他只回答我們他不曉得裡面有毒品」等語
    明確（見本院卷第52至55頁筆錄）；其所述扣案毒品之包裹
    方式，另經證人丁○○到庭結證屬實並互核一致，至於被告
    遭查獲後之反應，經檢察官再對證人丙○○問以「被告遵照
    你的意思從綠線到紅線有沒有什麼反應？」，其答稱：「被
    告沈默不講話，我不知道如何形容他的表情」，又問及「被
    告難道都沒有提出質疑為何你們要請他到紅線檢查行李？」
    ，其答稱「都沒有」（見本院卷第59頁筆錄）。另再佐以被
    告除本次外，毫無任何與毒品相關之前案記錄，且此次經查
    獲後採尿鑑定之結果，安非他命類呈現陰性反應，此有臺灣
    高等法院被告前案記錄表及濫用藥物尿液檢體檢驗報告各1
    件附於本院卷中可查，足認被告並非與毒品早有淵源之人，
    則上開證人丙○○所述被告遭查獲後鎮靜、沈默不講話、毫
    無質疑為何替友人攜帶的米糕內藏有毒品等節，而非如一般
    無端牽涉運毒重罪之人會有之驚訝、愣住或不知所措等反應
    ，反適足以佐證被告上開不知有毒品之辯詞與其遭查獲後之
    客觀反應明顯相左。
  (三)又辯護人為被告利益聲請傳訊證人乙○○（即某泰籍女子「
    左披」）到庭接受詰問，以查明被告此次來台係為向乙○○
    索回被告在台小吃店出售後款項之事，有正當理由，以佐證
    被告上開辯詞之可信。然被告及辯護人並未提供此人可供傳
    訊之址，經被告告知且本院調取被告在看守所與乙○○會面
    之談話錄音帶到院，當庭播放並命通譯據實擇要翻譯且勘驗
    其所譯無誤，被告亦在庭供稱通譯之翻譯沒有問題（均見本
    院卷第84至86頁勘驗及審理筆錄），由該整段對話內容可知
    ：第一，證人即通譯戊○○結證稱：沒有聽到訪客（即乙○○）問被告來臺灣做什麼，也沒有聽到被告提到此事等語明
    確，足證被告從未利用與乙○○短暫會面之時間提到其所稱
    之來台目的，縱其確係來台索回賣店所得款項，亦不能排除
    被告利用此機會運輸毒品入境之可能，辯護人上開答辯已顯
    然不足採；第二，被告非但未曾與乙○○（即訪客）提到來
    台理由，反而被告還向訪客表示：「他（即被告）跟警察說
    他沒有運毒，因為那是他最好的朋友，他不想影響那個人」
    、「訪客問被告他們都沒有來看你嗎，但是他們有打電話給
    訪客說很擔心被告」、「被告跟訪客說警察有問被告是不是
    有施用毒品，被告說我有跟警察講說我有買過但已經賣掉了
    」、「有一個叫宏媽在外面不敢進來看你，被告說為什麼宏
    媽不敢進來看我，我又沒有跟警察講什麼」、「訪客跟被告
    說他們很想來看被告，被告說沒有關係可以來看，被告說他
    並沒有把他們供出來」等節無誤，被告屢屢提及不想影響那
    個人、又沒有跟警察講什麼、沒有把他們供出來等疑似替共
    同參與者掩飾之語，與其遭查獲後對「我潘」身分交代不清
    之情相合，上開對話反而證明被告來台目的之可疑；第三，
    經審判長就上開對話內容進一步訊問被告，被告又辯以：宏
    媽是另外欠被告5 萬元之人，買又賣掉的不是毒品而是店，
    沒有供出來是指沒有向警察說出宏媽欠錢云云，然單純欠錢
    有何不可供出之處？有何不想影響他們之必要？有何因此不
    敢入看守所看被告之理由？此等被告從未提及、顯與事理有
    違且與對話內容顯然歧異之答辯，益證被告所稱單純來台處
    理售店款項之詞實不足採，被告早已知悉「我潘」所託之米
    糕中夾藏毒品而仍允為攜帶入境。
  (四)再被告此行所攜帶之甲基安非他命總毛重達約1 公斤業如前
    述，被告亦供稱此行只有其1 人搭飛機來台，且查無「我潘
    」或其他知情之人陪同被告來台之積極證據，此等重量之甲
    基安非他命價值不斐，此為本院職務上已知之事，若非足夠
    之信任關係且事先告知謹慎行事，豈非聽任被告隨意處置此
    等「貴重」之物？況被告雖陳稱：伊向「我潘」要其女兒「
    舒班妮」的電話，但「我潘」說不用，其女兒會來接機，並
    且會拿5000元給伊使用，並會接伊到家裡住等語明確（見本
    院聲羈字卷第6 、7 頁筆錄、本院卷第9 、10頁等筆錄），
    然被告先稱沒有見過「我潘」的女兒，也不知道她沒有來接
    機要怎麼辦？等語（見本院卷第10頁筆錄），又改稱有在泰
    國看過「我潘」的女兒「舒班妮」，是好幾年前，當時她32
    歲等語（見本院卷第60頁筆錄），前後供述又互相矛盾，若
    無見過「舒班妮」，如何確認何人將在機場接機？若確有見
    過「舒班妮」，但又無從聯絡，而班機起降、通關延誤等均
    屬常見之情，又如何確保其能順利與「舒班妮」見面？被告
    此等互相矛盾且與事理有違之供述，再對照上開被告對乙○○所述「那是他（被告）最好的朋友」、「不想影響他們」
    、「沒有把他們供出來」之情，則被告為何答應「我潘」攜
    帶內藏毒品之米糕來台，「我潘」允諾給予被告如何之好處
    ，暨被告來台後必能順利將該毒品交予接應之人等節均已足
    堪認定，被告實難就該米糕內夾藏毒品之事諉為不知，被告
    與「我潘」就攜帶毒品入境之事，顯有共同犯意之聯絡。綜
    上，本件被告私運第二級毒品甲基安非他命入境之犯行，事
    證明確，其犯行堪以認定。
三、按甲基安非他命係毒品危害防制條例第2條第2項第2 款所列
    之第二級毒品，亦為行政院依懲治走私條例第2 條第4 項公
    告之「管制物品項目及其數額」甲項第4 款所列之管制進出
    口物品；核被告所為，係犯毒品危害防制條例第4 條第2 項
    之運輸第二級毒品罪及懲治走私條例第2 條第1 項之私運管
    制物品進口罪。被告與「我潘」之泰國籍成年女子間，就該
    2 罪均有犯意聯絡及行為分擔，為共同正犯。被告持有毒品
    之低度行為，應為運輸毒品之高度行為所吸收，不另論罪。
    又被告以一私運行為，同時觸犯上開二罪名，為想像競合犯
    ，應依刑法第55條之規定，從一重之運輸第二級毒品罪處斷
    。爰審酌被告允諾友人運輸毒品來台，扣案之毒品數量幾達
    1 公斤，如流入市面，將嚴重害及我國人民之身體健康及對
    社會治安造成重大危害，犯後仍未能坦承全部犯行，態度非
    佳；然該等毒品幸經及時查獲而未生實質危害，被告前此居
    住在臺灣期間素行尚可，亦尚未因此犯行取得任何不法利益
    ，暨被告之生活狀況、犯罪動機、目的、手段、扣案毒品之
    純度等一切情狀，認檢察官於起訴書中具體求處有期徒刑13
    年尚嫌過重，而量處如主文所示之刑。
四、沒收部分：
  (一)扣案之第二級毒品甲基安非他命6 包（驗前總毛重984.92公
    克，取1.02公克鑑定用罄，驗餘共毛重983.9 公克），係查
    獲之第二級毒品，應依毒品危害防制條例第18條第1 項前段
    規定，宣告沒收銷燬之。
  (二)又扣案之塑膠袋及包裝盒（內含複寫紙）各6 個，前者係共
    犯「我潘」所有，且直接用以裝入含有甲基安非他命成分之
    扣案藥錠，並能與該等藥錠獨立秤重而非難以析離，後者亦
    係「我潘」所有用以直接包裝內含毒品之米糕，均屬供被告
    及共犯「我潘」共同運輸毒品所用之物，此業據被告供陳在
    卷，應依同條例第19條第1 項規定，併為沒收之諭知。
  (三)至扣案之行李箱1 個及其內衣物若干，雖係被告所有，然此
    係被告自泰抵台旅行往返之間攜帶之日常物品，且無證據證
    明與被告攜帶毒品之事有直接關係，故非供其運輸毒品犯罪
    所用之物；另被告尚未獲取之5,000 元酬金，屬尚未實際獲
    取之利益；暨上開取樣化驗而驗畢用磬滅失之甲基安非他命
    （1.02公克），均不予對之宣告沒收（銷燬），附此敘明。
據上論斷，應依刑事訴訟法第299條第1項前段，毒品危害防制條
例第4 條第2 項、第18條第1 項前段、第19條第1 項，懲治走私
條例第2 條第1 項、第11條，刑法第11條、第28條、第55條，判
決如主文。
本案經檢察官柯怡如到庭執行職務。
中    華    民    國    95    年    6    月     28    日
                  刑事第五庭    審判長法  官  潘政宏
                                      法  官  邱滋杉
                                      法  官  吳勇毅
以上正本證明與原本無異。
如不服本判決，應於判決送達後10日內向本院提出上訴狀（應附
繕本），上訴於臺灣高等法院。
                                      書記官  陳夏施
中    華    民    國    95    年    6     月    28    日
附錄本案論罪科刑法條全文：
毒品危害防制條例第4條第2項
製造、運輸、販賣第二級毒品者，處無期徒刑或七年以上有期徒
刑，得併科新台幣七百萬元以下罰金。
懲治走私條例第2條
私運管制物品進口、出口逾公告數額者，處七年以下有期徒刑，
得併科新台幣二十萬元以下罰金。
以犯前項之罪為常業者，處三年以上十年以下有期徒刑，得併科
新台幣三十萬元以下罰金。
第一項之未遂犯罰之。
第一項所稱管制物品及其數額，由行政院公告之。
如不服本判決，應於判決送達之翌日起10內向本院提出上訴（應
附繕本），上訴於臺灣高等法院。


司法院資訊處製作；財團法人民間司法改革基金會備份。
